臺灣新北地方法院行政訴訟判決
                                      110年度交字第595號
原      告  陳威伸  
被      告  新北市政府交通事件裁決處
                      設新北市○○區○○路0段000號2樓
代  表  人  李忠台(處長)住同上
訴訟代理人  黃慧婷律師
上列當事人間因交通裁決事件，原告不服被告中華民國110年7月
13日新北裁催字第48-C00000000號、110年9月29日新北裁催字第
48-C00000000號等裁決，提起行政訴訟，本院判決如下：
    主  文
一、原告之訴均駁回。
二、訴訟費用新臺幣300元由原告負擔。
    事實及理由
壹、程序方面：
一、查原告不服被告所為道路交通管理處罰條例第 8條的裁決而
    提起撤銷訴訟，依行政訴訟法第237條之1，應適用交通裁決
    事件訴訟程序。本件因卷證資料已經明確，本院依同法第23
    7條之7規定之裁量，於是不經言詞辯論，直接裁判。
二、次查，原告於110年8月10日起訴乃請求撤銷被告110年7月13
    日新北裁催字第48-C00000000、48-C00000000號等違反道路
    交通管理事件裁決書，然經本院函請被告重新審查，經被告
    重新審查後發現，其中關於被告110年7月3日新北裁催字第4
    8-C00000000 號違反道路交通管理事件裁決書部分，因該裁
    決書上所為之易處處分（即易處加倍吊扣駕照及易處吊銷駕
    照）於法無效，乃將之刪除，而於110年9月29日依相同之舉
    發違規及舉發違反法條重新製開110年9月29日新北裁催字第
    48-C00000000號違反道路交通管理事件裁決書，以上有本院
    110年8月18日新北院賢行審四109年度交字第595號函（稿）
    、被告答辯狀、被告110年7月13日新北裁催字第48-C000000
    00號裁決書、更正前後之110年7月13日及110年9月29日新北
    裁催字第48-C00000000號裁決書在卷足憑（分見本院卷第39
    頁至第40頁、第69頁至第75頁、第97頁、第101頁及第123頁
    ），從而，本件原告就同一違規事實之110年9月29日新北裁
    催字第48-C00000000號違反道路交通管理事件裁決書既已依
    法提起訴訟請求撤銷，而被告機關經重新審查結果，雖撤銷
    此該裁決而重行更正製開新裁決，而就同一舉發交通違規事
    實為答辯，然此被告變更後之裁決，並非依原告之請求處置
    ，則參酌行政訴訟法第237條之4第3項規定反面解釋之旨，
    依法本件此部分自不得視為原告撤回起訴，本院就此部分自
    仍應就被告變更後即110年9月29日新北裁催字第48-C000000
    00號違反道路交通管理事件裁決書為審理之標的，核先敘明
    。
貳、實體方面：
一、爭訟概要：緣原告陳威伸駕駛訴外人所有之車牌號碼0000-0
    0號自用小客車（下稱系爭汽車），於民國（下同）110 年2
    月3日7時37分，行經新北市五股區國一北上入口前，因有「
    轉彎或變換車道不依標誌、標線、號誌指示」之違規行為，
    經新北市政府警察局蘆洲分局（下稱舉發機關）執勤員警當
    場目睹並上前攔停，詎料原告不服稽查而逃逸，另有構成「
    違反處罰條例之行為，拒絕停車接受稽查而逃逸」之違規行
    為，執勤員警遂於同日分別填製新北警交字第C00000000號
    、第C00000000號舉發違反道路交通管理事件通知單（以下
    統稱舉發通知單）予以舉發，記載應到案日期均為110年3月
    20日前，並移送被告處理。原告嗣於110年 3月3日向被告提
    出申訴不服舉發，經被告函請舉發機關查明原告申訴情節及
    違規事實情形後，仍認違規事實明確，乃依道路交通管理處
    罰條例第48條第1項第2款、第63條第1項（即同條第1款）等
    規定，以110年7月13日新北裁催字第48-C00000000號違反道
    路交通管理事件裁決書裁處原告罰鍰新臺幣（下同）600元
    ，並記違規點數1點；復依道路交通管理處罰條例第60條第1
    項規定，以110年9月29日新北裁催字第48-C00000000號違反
    道路交通管理事件裁決書裁處原告罰鍰2萬元，吊扣駕駛執
    照6月（上開二裁決，以下統稱原處分）。原告不服原處分
    ，乃提起本件行政撤銷交通裁決訴訟。
二、原告起訴主張及聲明：
(一)原告起訴要旨：
  1.本件原告遭被告機關裁處之新北裁催字第48-C00000000號，
    係以原告轉彎未依標誌、指示為由，然查：
  ⑴按道路交通標誌標線號誌設置規則第 7條「標誌、標線、號
    誌應經常維護，保持清晰完整及有效性能」、第 8條「遮擋
    標誌、標線、號誌之物體及影響標誌、標線、號誌效能之廣
    告物等，均應由主管機關或各該物體之主管機關予以改正或
    取締」、第13條第 1項「標誌牌面之大小，應以車輛駕駛人
    在適當距離內辨認清楚為原則」，可見道路交通標誌之設置
    ，以讓車輛駕駛人清楚地辨識為前提。
  ⑵次按道路交通標誌標線號誌設置規則第13條第 2項：「警告
    標誌及禁制標誌在一般道路上應用標準型；行車速率較高或
    路面寬闊之道路應用放大型；行車速率較低或路面狹窄之道
    路得用縮小型；高速公路或特殊路段得用特大型」、第17條
    「懸掛式標誌，係利用陸橋或支架懸掛於車道上方，得視左
    列情況設置之：一、受空間限制無法設置豎立式標誌者。二
    、視距受限者。三、同向快慢車道三線以上者。四、車道使
    用繁雜之處所。五、標誌密集之處所。六、交流道密集之路
    段。七、出口匝道為多車道者。八、交通組成之大型車比率
    較高者。九、出口匝道在左側者」，依同法相關規定可知，
    因應不同的交通道路狀況，主管機關應設置不同之道路交通
    標誌，而非僵化地設置相同大小或形式之道路交通標誌，目
    的亦在於使車輛駕駛人清楚地辨識以安全用路為主要原則。
  ⑶本件原告遭被告機關裁處新北裁催字第48-C00000000號之地
    點，並未有清楚地標誌設置讓車輛駕駛人認識之，詳言之：
  ①該禁止右轉標誌之設置地點未達其有效性能，蓋該禁止右轉
    標誌設置於台65快速道路終點處至禁止右轉之道路中間，其
    間距離不到 100公尺，對於甫出快速道路之車輛駕駛人，實
    難於適當距離內有效辨識該禁止右轉標誌，且其設置地點位
    處路樹及大型指示標誌後方，在層層遮蔽之下，更難以讓車
    輛駕駛人清楚地辨識該標言志（有Google Map現況照片可稽
    ）。
  ②又該禁止右轉標誌應用放大型標誌，且應以懸掛之方式設置
    ，蓋該道路乃快速道路終點之銜接道路，屬行車速率較高之
    道路，且該道路單向即有四線道，屬路面寬闊之道路，故依
    道路交通標誌標線號誌設置規則第13條第 2項之規定，應用
    放大型標誌；另依同法第17條之規定：①該道路同向快慢車
    道達四線道②該道路位於台65快速道路與國道1號交界處，兩
    端均屬車道使用繁雜之處所③該道路在短短100公尺內，即有
    7個標誌，屬標誌密集之處所④該道路係台65快速道路之末端
    ，旋即有國道1號北上及南上之交流道，屬交流道密集之路
    段⑤台65快速道路頭尾可連接國道1號與國道3號，故該道路
    屬出口匝道為多車道者，且屬交通組成之大型車比率較高者
    ，綜上，該道路應以懸掛之方式設置標誌（達多項得設置之
    標準，此時行政機關之裁量空間應限縮），惟該禁止右轉標
    誌僅使用一般型之標誌，實難讓車輛駕駛人清楚而有效地辨
    識，難認原告當時有原處分所認「轉彎或變換車道不依標誌
    、標線、號誌指示」之違章故意。
  2.本件原告遭被告機關裁處之新北裁催字第48-C00000000號，
    係以原告拒絕停車接受稽查而逃逸為由，然查：
  ⑴按內政部警政署交通違規稽查與輕微違規勸導作業注意事項
    參要求事項「一、違規事實認定應慎重，不可僅憑直覺或意
    氣用事，舉發應說明原因及法令規定，使違規人心服口服。
    二、輕微違規勸導，應符合勸導適用條款及項目規定」、肆
    具體作法「一、交通違規稽查（一）逕行舉發1.汽車駕駛人
    之行為有下列情形之一，『當場不能或不宜』攔截製單舉發者
    ，得逕行舉發：（1）闖紅燈或平交道」、肆具體作法「一
    、交通違規稽查（二）攔停舉發4.攔檢時應選擇不妨礙交通
    處所，並注意本身及當事人安全，非經客觀、合理判斷有明
    顯違規者，避免任意攔車稽查；車輛攔停後，應即告知駕駛
    人或行為人違規行為或違反之法令規定」。
  ⑵復按道交條例第7-2條「汽車駕駛人之行為有下列情形之一，
    當場不能或不宜攔截製單舉發者，得逕行舉發:一、闖紅燈
    或平交道」。
  ⑶再按道路交通安全規則第112條：「汽車停車時，應依下列規
    定：二、在設有彎道、險坡、狹路標誌之路段、槽化線、交
    通島或道路修理地段不得停車」。
  ⑷本件被告機關所開罰之地點（五股區新五路2段北上處）並不
    適合攔檢稽查，蓋交通勤務警察當時站在槽化線攔檢稽查，
    依道路交通安全規則第 112條之規定，槽化線屬不得停車之
    地點，因此交通勤務警察當時要求原告停在槽化線接受稽查
    ，並不符合上開法規規定，且依內政部警政署交通違規稽查
    與輕微違規勸導作業注意事項，攔檢時應選擇不妨礙交通處
    所，並注意本身及當事人安全，而該處槽化線屬交通運輸繁
    重之區域，違停於該處槽化線不僅妨礙交通，更有害自身安
    全，故可見交通勤務警察在該處槽化線攔檢稽查，實不符法
    規。
  ⑸次查，交通違規稽查有逕行舉發與攔停舉發兩種方式，在此
    兩種手段上，顯係以「攔停舉發」為較重之方式，因此在實
    際適用上，攔停舉發應以較嚴重之違規情形始得適用之，惟
    本件原告所違規者若為「紅燈右轉」（假設語氣），其在道
    交條例之規定中，違規情節輕於「闖紅燈」，而依上開內政
    部警政署交通違規稽查與輕微違規勸導作業注意事項及道交
    條例第 7-2條，在闖紅燈之情形，如有當場不能或不宜攔截
    製單舉發者，得以逕行舉發之方式取締之，本件交通勤務警
    察係站在槽化線上取締違規，顯係當場不能或不宜攔截製單
    舉發者，故應以逕行舉發之方式即可達成相當之目的，惟本
    件交通勤務警察執意以攔停舉發之方式，不僅違背內政部警
    政署交通違規稽查與輕微違規勸導作業注意事項參要求事項
    「一、違規事實認定應慎重，不可僅憑直覺或意氣用事，舉
    發應說明原因及法令規定，使違規人心服口服」，更有違行
    政程序法第7條所揭示之比例原則。
  3.再者，原告並無不聽制止或拒絕停車接受稽查而逃逸之事實
    ，縱有上情，被告機關亦應先依道交條例第60條第2項第1款
    裁處之：
  ⑴按臺北地方法院108年交字第238號行政判決意旨參照：道路
    交通管理處罰條例第60條第 1項規定，應符合先有「汽機車
    駕駛人駕駛汽機車有違反同條例之行為」再「經交通勤務警
    察或依法令執行交通稽查任務人員制止」，繼而有「不聽制
    止或拒絕停車接受稽查而逃逸」要件之情事，始足以當之。
    若客觀上並無交通勤務警察或依法令執行交通稽查任務人員
    對汽機車駕駛人違反同條例之制止行為，或汽機車駕駛人主
    觀上不知有交通勤務警察或依法令執行交通稽查任務人員制
    止其遠反同條例之情況，即未能據以處罰，此據86年1月22
    日增訂立法理由明白揭示：「對於不服執法人員之交通指揮
    或稽查者，依本條第二項第一款之規定處以較輕之罰鍰，係
    為建立交通執法者之權威性。惟少數違規被稽查取締者，不
    聽從執法者之制止而加速逃逸，顯然惡行較重，實有必要於
    追縱取締或予逕行舉發後，按第六十三條規定予以記點爰增
    列第一項，俾有效遏阻。」之意旨，益徵立法者對於「不服
    執法人員之交通指揮或稽查」及「違規被稽查取締者不聽從
    執法者之制止而加速逃逸」之違規行為所為階段性處罰設計
    及同條例第60條第 1項僅處罰故意行為，而不及於過失行為
    。
  ⑵本件當天只有一名交通勤務警察，同時負責吹哨、拍照與攔
    檢，交通流量大的時候，甚至會在該槽化線交叉路口引導車
    輛（本件裁處時間為110年2月3曰上午7點37分，為平日上班
    之交通尖峰時間），但當時交通勤務警察僅站在原地以手勢
    示意原告停車，並未移動其身驅或以較大之肢體語言示意原
    告停車，其攔停動作顯非明確至一般人均足以知悉之程度；
    且原告前方尚有許多車輛正在停等交流道之燈號管制以上國
    道，且距離均甚為接近，交通勤務警察亭行為不明確，究竟
    要攔哪一部車，讓人無所適從；再且，原告前方有許多車輛
    （該交流匝道為一線道），原告如何「加速逃逸」擺脫交通
    勤務警察追查？事實上，原告當天係依一般使用車輛之情形
    ：慢速滑駛、等待切入國道，全程未有加速逃逸之行為，懇
    請鈞院函詢舉發單位新北市警察局蘆洲分局德音所「當天交
    通勤務警察是否有攜帶密錄器？若有，請提供當日錄影晝面
    」。
  ⑶次查，依上開臺北地方法院108年交字第238號行政判決揭櫫
    道交條例第60條第1項與第2項立法設計上有「階段性處罰」
    ，要使用裁罰手段較重者，應針對惡行較重者，惟本件原告
    主觀上並不知悉交通勤務警察係要求其停車受檢，客觀上亦
    未有加速逃逸之事實。因此，依行政程序法第10條「行政機
    關行使裁量權，不得逾越法定之裁量範圍，並應符合法規授
    權之目的」之規定，縱使（假設語氣）欲裁罰本件原告之行
    為，亦應以道交條例第60條第 2項裁罰之，而非以較重之同
    條第 1項規定裁罰之，故本件原告遭被告機關裁處之新北裁
    催字第48-C00000000號，不符合法規授權之目的，應屬一有
    瑕疵之行政處分，依法應撤銷之。綜上所述，原處分機關對
    於原告裁處之行政處分均違法，原告訴請撤銷原處分為有理
    由。
(二)聲明：撤銷原處分。
三、被告答辯及聲明：
(一)答辯要旨：
  1.查系爭地點之禁止右轉標牌設置狀況合法，有原舉發單位提
    供之採證可考，且該標誌並經本府交通局確認足敷用路人辨
    識在案，並無設置不合法之情，自可期待原告行經該址時有
    注意該標誌之義務及可能性，然原告確因自己之過失而疏未
    注意，自該址右轉而經現場執行勤務之警員目睹並錄影攝得
    其違規事實（採證光碟之「影片.avi」）並作成職務報告，
    勘認前提違規事實存在，標誌之設置並無原告所指摘之違法
    情形；且標誌之設置要屬所謂一般處分，原告如對其效力或
    設置情形有疑義，自應循正當管道向權責機關提起救濟，並
    非以個人主觀之意思恣意否定該一般處分之效力，是原告所
    為之主張既非本件訴訟所欲確定之標的，該標誌亦無任何設
    置不合法之情事，原告之主張應無理由。
  2.次查警員當場目睹上開情事後隨即趨前以揮棒、手勢及吹哨
    聲指示原告停車受檢，警員之攔停動作要屬明確，參當時天
    氣狀況要屬晴朗，且原告車速不快，車道中又無其他車輛阻
    擋其視線，自可期待原告對於上開攔停動作可輕易辨明（採
    證光碟之「影片.avi」），上開情節並有警員製作之職務報
    告可參，然原告卻拒不停車而逕行駛離，其行為自已該當不
    服稽查逃逸之主、客觀構成要件，違規事時要屬明確，被告
    據以為處分之依據，應無疑義。
  3.原告固於起訴狀中辯稱綜合該址之位置及現場狀況以觀，系
    爭路段地處匝道入口且繪有槽化線而為禁止停車或行駛之地
    點，而殊難使駕駛人得以接受攔查，應屬於「當場不能或不
    宜攔停」之情形為辯，惟按處罰條例第7條之2之意旨，攔停
    時是否有「當場不能或不宜」者並非容許違規行為人依其主
    觀意思恣意判斷之情狀，且其法律效果乃是警員「得逕行舉
    發」，並非指違規行為人「得不服舉發」，是原告行經系爭
    地點時既已有上述違規而經警員目睹在按並予以攔停，自有
    停車接受稽查之義務，要不能以其主觀意思認定該址「不能
    或不宜」作為其不停車接受稽查之抗辯。
  4.又所謂「內政部警政署交通違規稽查與輕微違規勸導作業事
    項」者，其位階乃屬於不直接對外發生效力之行政機關內部
    行政規則，其內容僅具指導之性質，綜令有違反者，亦僅屬
    適當性問題而非可司法審查之合法性爭議，是原告所執之理
    由應不足採，警員對於攔查地點之妥適與否有終局決定之權
    限；又本件原告於行經該址時並無其他車輛通行於其前後，
    且道路尚屬寬敞，原告之車速亦尚屬緩慢，原告顯有充裕之
    反應時間以及停車受檢之空間，並無任何客觀上不能接受攔
    停之情形，故原告之主張洵無足採。
  5.再者，原告既為合法考領汽車駕駛執照之人，有汽車車籍查
    詢資料及駕駛人基本資料為憑，且原告為具有正常智識程度
    之成年人，其對上述規定應知之甚詳，並應確實遵守。是原
    告前揭所述，無非單方所執之詞，委無足取。綜上所述，本
    件原告之訴為無理由。
(二)聲明：原告之訴駁回。
四、爭點：
(一)被告認原告駕駛系爭汽車，於110年2月3日7時37分，行經新
    北市五股區國一北上入口前，因有「轉彎或變換車道不依標
    誌、標線、號誌指示」之違規行為，經舉發員警當場上前攔
    停，詎料原告不服稽查而逃逸，再構成「違反處罰條例之行
    為，拒絕停車接受稽查而逃逸」之違規行為，而以原處分分
    別裁罰原告，是否合法有據？
(二)原告主張舉發違規現場之禁止右轉標誌遭路樹及大型指示標
    誌層層遮蔽，難以讓其清楚辨識，且槽化線為不得停車之地
    點，但員警卻站在槽化線上取締違規，並要求其在此槽化線
    停車，已有不法，其取締亦屬當場不能或不宜攔截製單舉發
    ，並以員警攔停動作亦不明確，無法使一般人知悉其攔停動
    作，原告主觀上既不知悉員警攔查，又無加速逃逸之事實，
    縱要裁罰亦是依道路交通管理處罰條條例第60條第2項裁罰
    等情為由，訴請撤銷原處分，是否有理可採？
五、本院之判斷：
(一)前提事實：原告駕駛訴外人所有之系爭汽車，於110年2月3
    日7時37分，行經新北市五股區國一北上入口前，因有「轉
    彎或變換車道不依標誌、標線、號誌指示」之違規行為，經
    舉發機關執勤員警當場目睹並上前攔停，詎料原告不服稽查
    而逃逸，另構成「違反處罰條例之行為，拒絕停車接受稽查
    而逃逸」之違規行為，執勤員警遂於同日分別製單舉發，並
    記載應到案日期均為110年3月20日前，原告雖於到案期限前
    之110年 3月3日向被告提出申訴不服舉發，惟經被告函請舉
    發機關查明原告申訴情節及違規事實情形後，仍認違規事實
    明確，乃以原處分分別依道路交通管理處罰條例第48條第1
    項第2款、第63條第 1項（即同條第1款）等規定，裁處原告
    罰鍰600元，並記違規點數1點；及依道路交通管理處罰條例
    第60條第 1項規定，裁處原告罰鍰2萬元，吊扣駕駛執照6月
    等情，此有本案二舉發通知單、原告110年 3月3日之申訴資
    料、新北市政府警察局蘆洲分局110年3月15日新北警蘆交字
    第1104411749號函、原處分書二件、新北市政府警察局蘆洲
    分局110年9月2日新北警蘆交字第1104440700號函、GOOGLE
    地圖現場照片、舉發單位答辯書、採證照片、新北市交通局
    110年10月12日新北交工字第1101911608號函、汽車車籍查
    詢、駕駛人基本資料、採證光碟附卷可稽（分見本院卷第79
    頁及第81頁、第93頁至第94頁、第95頁、第97頁及第123頁
    、第105頁、第107頁至第109頁及第115頁至第118頁、第111
    頁、第113頁至第114頁、第121頁、第125頁、第127頁、第1
    29頁），核可認定為真實。
(二)被告認原告駕駛系爭汽車，於110年2月3日7時37分，行經新
    北市五股區國一北上入口前，因有「轉彎或變換車道不依標
    誌、標線、號誌指示」之違規行為，經舉發員警當場上前攔
    停，詎料原告不服稽查而逃逸，再構成「違反處罰條例之行
    為，拒絕停車接受稽查而逃逸」之違規行為，而以原處分分
    別裁罰原告，均核屬合法有據。
  1.應適用之法令：
  ⑴按汽車駕駛人轉彎或變換車道時，有不依標誌、標線、號誌
    指示者，處新臺幣600元以上1,800元以下罰鍰；汽車駕駛人
    有違反同條例第48條規定之情形者，除依該條處罰鍰外，並
    予記違規點數1點。道路交通管理處罰條例第48條第1項第2
    款、第63條第1項第1款分別定有明文。
  ⑵次按汽車駕駛人，駕駛汽車有違反本條例之行為，經交通勤
    務警察或依法令執行交通稽查任務人員制止時，不聽制止或
    拒絕停車接受稽查而逃逸者，除按各該條規定處罰外，處新
    臺幣 1萬元以上3萬元以下罰鍰，並吊扣其駕駛執照6個月；
    汽車駕駛人於5年內違反本項規定二次以上者，處新臺幣3萬
    元罰鍰，並吊扣其駕駛執照 1年，道路交通管理處罰條例第
    60條第1項另有明定。
  ⑶另按違反道路交通管理事件統一裁罰基準及處理細則第 1條
    規定：「本細則依道路交通管理處罰條例第92條第 4項規定
    訂定之」、第2條第 1項、第2項規定：「處理違反道路交通
    管理事件之程序及統一裁罰基準依本細則之規定辦理。前項
    統一裁罰基準，如附件違反道路交通管理事件統一裁罰基準
    表。」，核上開統一裁罰基準及處理細則之規定，就其立法
    目的及功能，乃為防止處罰機關枉縱或偏頗，依道路交通管
    理處罰條例第92條第 4項所授權交通部會同內政部訂定「違
    反道路交通管理事件統一裁罰基準及處理細則」及其附件「
    違反道路交通管理事件統一裁罰基準表」，用以維持裁罰之
    統一性與全國因違反道路交通管理事件受處罰民眾之公平，
    不因裁決人員不同，而生偏頗，寓有避免各監理機關於相同
    事件恣意為不同裁罰之功能，並非法所不許，於憲法上保障
    人民財產權之意旨並無牴觸（此並有司法院大法官會議釋字
    第511號解釋意旨理由足資參照），並無違反法律保留原則
    。再依本件違規行為時點之違反道路交通管理事件統一裁罰
    基準表記載：①駕駛人違反道路交通管理處罰條例第48條第1
    項第2款規定（不依標誌、標線、號誌指示），於期限內繳
    納或到案聽候裁決者，應處罰鍰600元，並記違規點數1點；
    ②駕駛人違反道路交通管理處罰條例第60條第 1項規定（汽
    車駕駛人，駕駛汽車有違反本條例之行為，經交通勤務警察
    或依法令執行交通稽查任務人員制止時，不聽制止或拒絕停
    車接受稽查而逃逸者），於期限內繳納或到案聽候裁決者，
    處罰鍰 20,000元，並吊扣其駕駛執照6個月。核上開等規定
    ，既係基於母法之授權而為訂定，且就違反道路交通管理事
    件統一裁罰基準及處理細則附件所示統一裁罰基準表中有關
    道路交通管理處罰條例第48條第1項第2款之裁罰基準內容基
    準表就不同到案時間，其可能衍生危害交通安全之輕重不同
    區分不同罰鍰標準；另有關道路交通管理處罰條例第60條第
    1 項則以機車、大型重型機車及汽車、五年內違反本項規定
    二次以上及是否於期限內繳納或到案聽候裁決等，作不同罰
    鍰標準，其等衍生交通秩序危害，既不相同，分別處以不同
    之罰鍰，符合相同事件相同處理，不同事件不同處理之平等
    原則，並未牴觸母法，是被告自得依此基準而為裁罰。
  2.經查，本案係舉發員警於110年2月3日7時許，於新北市五股
    區 2段國道一北上入口前，發現原告所駕駛之系爭汽車在設
    有禁止右轉之路口，由新五路2段右轉進入國道一北上入口
    ，乃鳴笛以指揮棒示意該車停車受檢，惟該系爭汽車駕駛拒
    絕停車而逕自離開，嗣舉發員警返所後即製單逕行舉發等情
    ，業據新北市政府警察局蘆洲分局110年3月15日新北警蘆交
    字第1104411749號函述綦詳（見本院卷第95頁），核與本院
    卷第111頁所附之舉發單位答辯書所載：「職110年 2月3日7
    時許於新北市五股區新五路二段國一北上入口前執行守望勤
    務，見申訴人駕駛之 7028-A9號違反禁止右轉之標誌，由新
    五路二段右轉進入國一北上入口，職吹哨並以手勢、指揮棒
    示意（檢附密錄器畫面之截圖）違規車輛停車受檢。但該車
    直接離開，故待該班勤務結束後，返回勤務所依規定製單舉
    發，該車違規之行為皆以秘錄器錄下存證，如有需要，職可
    提供當日勤務時段之密錄器影片」等語大致相符，復參以本
    院卷第107頁至第109頁所附之GOOGLE地圖現場照片所示，亦
    可清楚看見在新五 路2段之道路右側處設有禁止右轉之標誌
    提醒車輛駕駛人不得右轉駛入國道一北上入口，而觀諸本院
    卷第113頁至第114頁所附之採證照片所示，可知於照片顯示
    時間2021/02/03 07:37:37 時，見原告駕駛系爭汽車違規該
    禁止右轉標誌，從新五路2段右轉進入國一北上入口，此時
    舉發員警旋即吹哨示意該系爭汽車停車稽查，並於照片顯示
    時間2021/02/03 07:27:41 時，以手勢及指揮捧示意該系爭
    汽車停車受檢，但於照片顯示時間2021/02/03 07:37:44 時
    ，卻見該系爭汽車未予理會舉發員警之指揮停車受檢，而逕
    自駛離現場等情，經核與前開新北市政府警察局蘆洲分局11
    0年3月15日新北警蘆交字第1104411749號函及舉發單位答辯
    書所載相符。據此，本院綜上事證，足認原告駕駛系爭汽車
    ，於110年2月3日7時37分，行經新北市五股區國一北上入口
    前，有「轉彎或變換車道不依標誌、標線、號誌指示」之違
    規行為，經舉發員警當場上前攔停，詎料原告不服稽查而逃
    逸，再有構成「違反處罰條例之行為，拒絕停車接受稽查而
    逃逸」之違規行為無誤，被告據此以原處分分別裁罰原告，
    乃核屬合法有據。
(三)原告主張舉發違規現場之禁止右轉標誌遭路樹及大型指示標
    誌層層遮蔽，難以讓其清楚辨識，且槽化線為不得停車之地
    點，但員警卻站在槽化線上取締違規，並要求其在此槽化線
    停車，已有不法，其取締亦屬當場不能或不宜攔截製單舉發
    ，並以員警攔停動作亦不明確，無法使一般人知悉其攔停動
    作，原告主觀上既不知悉員警攔查，又無加速逃逸之事實，
    縱要裁罰亦是依道路交通管理處罰條條例第60條第2項裁罰
    等情為由，訴請撤銷原處分，均屬無理，不可採。
  1.查，原告就起訴主張：舉發違規現場之禁止右轉標誌遭路樹
    及大型指示標誌層層遮蔽，難以讓其清楚辨識等情。然經本
    院端詳前開GOOGLE地圖現場照片（見本院卷第107頁至第109
    頁）所示，可知雖然在新五路 2段道路右側處所設置之禁止
    右轉標誌之前方確有一株路樹，但衡量該路樹與禁止右轉標
    之間，仍有相當之距離，亦即該禁止右轉標誌並非直接設置
    在該路樹下方，尚難認該禁止右轉標誌係有藏於路樹當中而
    遮蔽車輛駕駛人之視線致駕駛人無法目睹之事，如此原告上
    開主張即難採憑。
  2.次查，原告再以舉發違規現場屬槽化線劃設之處所，為不得
    停車之地點，但員警卻站在槽化線上取締違規，並要求其在
    此槽化線停車有不法，且取締亦屬當場不能或不宜攔截製單
    舉發等情為由，主張本件舉發違法乙節。然查，按「駕駛人
    駕駛車輛、大眾捷運系統車輛或行人在道路上，應遵守道路
    交通標誌、標線、號誌之指示、警告、禁制規定，並服從執
    行交通勤務之警察或依法令執行指揮交通及交通稽查任務人
    員之指揮。」，道路交通管理處罰條例第4條第2項定有明文
    。故駕駛人駕駛車輛，應遵守道路交通標誌、標線、號誌之
    指示、警告、禁制規定，並服從執行交通勤務之警察或依法
    令執行指揮交通及交通稽查任務人員之指揮，惟如遇有並用
    時，參酌道路交通安全規則第102條第 1項第1款規定之意旨
    ，自以交通指揮人員之指揮為準。則本件舉發員警係因原告
    先有「轉彎時不依，標誌指示」之違規行為，遂指示原告停
    車稽查受檢，原告自應服從舉發員警之指揮，而不得以舉發
    員警停車位置係有設置槽化線為由，作為其仍繼續行駛之正
    當理由。況且，按「義務人或利害關係人對警察依本法行使
    職權之方法、應遵守之程序或其他侵害利益之情事，得於警
    察行使職權時，當場陳述理由，表示異議。」，警察職權行
    使法第29條第 1項定有明文。故倘原告對於員警攔停之指示
    不服，應當場陳述理由表示異議，而非拒絕停車接受稽查而
    駕車離去。是認原告此部分主張，自無從據為撤銷原處分之
    正當理由。
  3.再查，原告雖又以員警攔停動作不明確，無法使一般人知悉
    其攔停動作，主張原告主觀上不知悉員警攔查，又無加速逃
    逸之事實，縱要裁罰，亦是依道路交通管理處罰條例第60條
    第2項裁罰等情為辯。然依前開本院卷 第113頁至第114頁所
    附之採證照片所示以觀，可知舉發當時員警見原告車輛違規
    右轉後，即先以吹哨方式示意原告車輛停車，隨後再伸出左
    手比出食指之方式再次指示原告車輛停車受檢，且之後當原
    告持續朝員警執勤位置迎面駛來時，員警更舉起右手所持之
    指揮棒示意原告停車稽查，則參酌當時為白天光線充足，而
    原告車輛與員警之間又無其他人車阻擋原告觀看員警動作之
    視線，且原告車輛又是直接朝員警所在位置駛來，衡諸上開
    經過情節以觀，原告當可輕易判斷知悉員警示意停車稽查之
    動作，是以，原告主張員警攔停動作不明確，無法使人知悉
    其攔查動作，其主觀上不知有員警攔查之動作，顯與常情有
    違，難加採信。至於原告所另主張應依道路交通管理處罰條
    例第60條第2項裁罰乙節，於法要屬無據，自難採憑。
(四)本件判決基礎已臻明確，兩造其餘攻擊防禦方法及訴訟資料
    ，經本院審核後，或與本案爭點無涉，或對於本件判決結果
    不生影響，爰毋庸一一再加論述，併予敘明。
(五)本件第一審裁判費新臺幣300元，應由敗訴之原告負擔，所
    以確定如主文第2項所示。
六、結論：原處分均無違誤，原告訴請撤銷為無理由，均應予駁
    回。
中　　華　　民　　國　　110 　年　　12　　月　　10　　日
                  行政訴訟庭  法  官  楊志勇
上為正本係照原本作成。
如不服本判決，應於判決送達後20日內，向本院提出上訴狀，上
訴狀並應記載上訴理由，表明關於原判決所違背之法令及其具體
內容或依訴訟資料可認為原判決有違背法令之具體事實，並繳納
上訴費新臺幣750元。 其未表明上訴理由者，應於提出上訴後20
日內向本院補提理由書（上訴狀及上訴理由書均須按他造人數附
繕本），如逾期未提出上訴理由書者，本院毋庸再命補正，由本
院逕以裁定駁回上訴。
                              書記官  林楷勳
中　　華　　民　　國　　110 　年　　12　　月　　13　　日